臺灣臺中地方法院行政訴訟判決
111年度交字第12號
原      告  黃建榮  
被      告  臺中市交通事件裁決處
                      設臺中市○○區○○○路00號
代  表  人  黃士哲    住同上
訴訟代理人  黃曉妍律師
上列當事人間交通裁決事件，原告不服被告民國110年12月14日
中市裁字第68-GU0000000號裁決書，提起行政訴訟，本院判決如
下：
    主  文
原告之訴駁回。
訴訟費用新臺幣參佰元由原告負擔。
    事實及理由
一、程序事項：按行政訴訟法第237 條之7 規定，交通裁決事件
    之裁判，得不經言詞辯論為之。本件屬交通裁決事件，依兩
    造所述各節及卷內資料其事證已臻明確，本院認無經言詞辯
    論之必要，爰不經言詞辯論而為判決。
二、事實概要：原告駕駛案外人弘詮有限公司所有號牌KED-3920
    號自用大貨車(下稱系爭車輛），於民國110年9月22日8時22
    分許，行經臺中市○○路○段000號前發生事故，因「任意以其
    他不當方式迫使他車讓道因而肇事者」之違規行為，經臺中
    市政府警察局第六分局（下稱舉發機關）員警認定原告違反
    道路交通管理處罰條例第43條第1項第3款之規定，對原告掣
    開第GU0000000號舉發違反道路交通管理事件通知單。被告
    續於110年12月14日以中市裁字第68-GU0000000號裁決書（
    下稱原處分），依道路交通管理處罰條例第43條第1項第3款
    及「違反道路交通管理事件統一裁罰基準表」之規定，按期
    限內到案之基準，裁處原告第1階段，罰鍰新台幣（下同）1
    8,000元，吊銷駕駛執照，並應參加道路交通安全講習。
三、原告主張略以：駕駛行經台中市○○路○段000號前欲切入內線
    車道（轉彎時，路面並無車道劃分），惟紅色車輛不為所動
    ，駕駛人轉彎入內線車道後，紅色車輛才駛前撞擊系爭車輛
    側邊。本件純屬一般交通意外，駕駛人並無故意撞擊對造車
    輛，更遑論有破近迫使他車讓道之行為等語，並聲明：原處
    分撤銷，訴訟費用由被告負擔。
四、被告答辯則以：
  ㈠本件應適用之法律依據為道路交通管理處罰條例第43條第1項
    第3款及第43條第2項、道路交通安全規則第91條第1項第6款
    及第2項、第94條第1項、行政罰法第7條第1項等規定。
  ㈡案經轉據舉發機關110年11月11日中市警六分交字第11001387
    08號函復說明略以：「...二、本件係本局員警於110年9月2
    2日8時22分於本市○○區○○路○段000號前處理民眾糾紛，發現
    旨揭車輛以其他不當方式迫使他車讓道，爰依道路交通管理
    處罰條例第43條第1項第3款及第4項(處罰車主)掣單舉發。
    三、檢附員警職務報告、採證影像光碟各1分及違規案照片1
    0張。」。
  ㈢查該車(即檢舉車輛)於違規地點減速慢行乃係因自外線車道
    變換車道至中線車道，應禮讓注意直行車輛，且該車已距離
    系爭車輛約35公尺(圖1)並有顯示左轉方向燈，並無原告陳
    稱係檢舉民眾忽然停車之情，系爭車輛明知上述情事卻未與
    該車保持安全距離，猶自加速行駛逼近該車，駛入該車行進
    路線迫使該車讓道，系爭車輛近距離貼近，造成兩車發生擦
    撞，事證明確。
　㈣次查系爭車輛突然自檢舉車輛左方迫近，以近距離貼近該車
    ，已可預見該車可能以讓道方式避免危險，然系爭車輛執意
    向右逼近該車行駛，甚而阻擋該車前行，主觀上已具有迫使
    他車讓道之意甚明，上揭理由已足揭示系爭車輛前開行為已
    對依規定行駛之用路人有高度潛在危險，認屬故意或基於有
    認識過失為「任意以迫近迫使他車讓道」之違規等語，並聲
    明：原告之訴駁回，訴訟費用由原告負擔。
五、本院之判斷：
  ㈠「汽車行駛時，不得任意以迫近、驟然變換車道或其他不當
    方式，迫使他車讓道。」、「汽車駕駛人，駕駛汽車有下列
    情形之一者，處新臺幣6 千元以上2 萬4 千元以下罰鍰，並
    當場禁止其駕駛：三、任意以迫近、驟然變換車道或其他不
    當方式，迫使他車讓道。」、「汽車駕駛人有第1 項第1款
    至第4 款或前項行為者，並吊扣該汽車牌照3 個月；經受吊
    扣牌照之汽車再次提供為違反第1 項第1 款、第3 款、第4 
    款或前項行為者，沒入該汽車。」、「汽車駕駛人有下列各
    款所列條款之一者，除依原條款處罰鍰外，並予記點：三、
    有第43條……情形之一者，各記違規點數3點。」、「汽車駕
    駛人，有下列情形之一者，應接受道路交通安全講習：三、
    有第43條規定之情形。」道路交通安全規則第91條第2項、
    道路交通管理處罰條例第43條第1項第3款、第4項、第63條
    第1項第3款及第24條第1項第3款分別定有明文。
  ㈡經查，本院勘驗調查舉發機關提供之採證光碟，製成勘驗筆
    錄附卷為證（見本院卷第111-112頁），勘驗結果為：㈠檢舉
    民眾行車紀錄器畫面時間2021/9/22 08：20：56時，號牌BB
    Y-2700紅色自小客車(下稱該車)行駛於臺中市西屯區環中路
    二段往北方向，08：21：36時該車與位於該車右前方直行車
    道號牌KED-3920自用大貨車(下稱系爭車輛)一同等停環中路
    二段與漢翔路交岔路口紅燈，08：22：16時兩車起步，系争
    車輛自外側車道變換至內側車道，該車隨後按鳴喇叭，系爭
    車輛短暫停止後，於內側車道繼續直行，08：22：32時，該
    車自內側車道變換至外側車道並加速超越系争車輛後，自外
    側車道變換至內側車道，行駛於系爭車輛前方，08：22：44
    時，該車左轉減速慢行，接近快官霧峰線下方環中路二段(
    北向)車道銜接路口時，系爭車輛於08：22：52時駛入該車
    行進路線並超越該車阻擋於前，該車同時靜止停止。08：22
    ：54時系爭車輛停止於該車前方，自08：23：05時至08：51
    ：00時影像結束止，兩車駕駛爭論及員警到場處理事故過程
    。㈡系爭車輛行車紀錄器畫面時間⒈確認行車紀器畫面時間00
    00-00-00 00：23：12時至08：25：12時，系爭車輛於環中
    路二段(北向)至西屯路三段交岔路口等停紅燈，隨後直行至
    環中路二段(北向)與漢翔路交岔路口等停紅燈。08：25：13
    時，系爭車輛起步，於該交岔路口自車道外側變換至內側車
    道，並於08：25：22時至08：25：25時減速短暫停止，隨後
    起步於內側車道直行。08：25：33時，該車自外側車道超越
    系爭車輛，隨後變換至內側車道，並於08：25：42時至08：
    25：46時左轉並速慢行欲銜入快官霧峰線下方環中路二段(
    北向)車道，期間系爭車輛尾隨該車並持續加速，並於交岔
    路口處自該車左方超越，剪入該車行進路線，切進環中路車
    道，於08：25：50時系爭車輛静止，該車以超出畫面外。⒉
    行車紀錄器畫面（行車紀錄器係自系爭車輛左側車頭向後拍
    攝）時間0000-00-00 00：25：09時，系爭車輛於環中路二
    段(北向)與漢翔路交岔路口等停紅燈，該車位於系爭車輛左
    後方，08：25：21時系爭車輛自外側車道變換至內側車道，
    該車剎車，兩車並於08：25：24時暫時停止於車道上，隨後
    兩車繼續直行，該車則消失於畫面上。08：25：45時至08：
    25：51時系爭車輛左轉駛入快官霧峰線下方環中路二段(北
    向)車道，並停止於車道上。⒊行車纪錄器畫面（行車紀錄器
    自系爭車輛右側車頭向後拍攝）時間0000-00-00 00：22：1
    2時至08：25：14時，系爭車輛行駛於環中路二段(北向)，
    並於環中路二段(北向)與漢翔路交岔路口靜待交通號誌燈，
    08：25：21時系争車輛自外側車道變換至內側車道，並於08
    ：25：24時暫時停止於車道上，隨後繼續直行，08：25：31
    時該車出現於畫面上，隨後加速超越系爭車輛並駛於畫面0
    外，08：25：45時系爭車輛左轉駛入快官霧峰線下方環中路
    二段(北向)車道，08：25：47時,該車出現於畫面右方。系
    爭車輛車超越該車後，持續左轉貼近該車。08：25：50時，
    系争車輛碰撞該車後，停止於車道上。
　㈢依上開勘驗結果可知，於上開時、地，該車與系爭車輛於環
    中路二段往北方向與漢翔路口等停紅燈後起駛，系爭車輛先
    自外側車道變換至內側車道插入該車前方，該車鳴按喇叭，
    系爭車輛即將車輛短暫停止於車道上後，再繼續行駛內側車
    道，之後該車由內側車道準備左轉接近快官霧峰線下方環中
    路二段往北方向車道路口時，系爭車輛突然加速貼近該車，
    並阻擋該車行經路線，兩車發生碰撞後即停止於車道上，兩
    車駕駛開始爭論，之後員警到場處理事故等情，足認系爭車
    輛在不顧道路安全之情形下，故意以撞擊該車之方式阻擋該
    車行車路線，已嚴重影響道路交通之行車秩序及安全，足認
    原告駕駛系爭車輛於上開時、地，確有「任意以其他不當方
    式迫使他車讓道」之違規行為，核已該當道路交通管理處罰
    條例第43條第1項第3款之規定。縱然有原告主張之行車糾紛
    與後續衝突，但均非可合理化原告上述違規行為之正當理由
    ；原告所執上開主張，即非可採。被告對原告所為之裁罰，
    即屬有據。
  ㈣綜上所述，原告違規事證明確，被告依法所為原處分並無違
    誤，原告訴請撤銷，為無理由，應予駁回。
六、本件事證已臻明確，兩造其餘主張及陳述，經核於判決結果
    不生影響，爰不逐一論列，附此敘明。
七、本件第一審裁判費為300 元，應由原告負擔，爰確定第一審
    訴訟費用額如主文第2 項所示。
據上論結，本件原告之訴為無理由，依行政訴訟法第237 條之7
、第98條第1 項前段、第237 條之8 第1 項，判決如主文。
中　　華　　民　　國　　111 　年　　9 　　月　　2 　　日
　　　　　　　　　行政訴訟庭　法　官　楊萬益
以上正本證明與原本無異。
如不服本判決，應於判決送達後20日內，向本院提出上訴狀並表
明上訴理由（原判決所違背之法令及其具體內容或依訴訟資料可
認為原判決有違背法令之具體事實），其未表明上訴理由者，應
於提出上訴後20日內向本院補提理由書（上訴狀及上訴理由書均
須按他造人數附繕本，如未按期補提上理由書，則逕予駁回上訴
），並應繳納上訴裁判費新臺幣750元。
中　　華　　民　　國　　111 　年　　9 　　月　　2 　　日
　　　　　　　　　　　　　　　書記官　林柏名